【裁判字號】    98,重訴,4
【裁判日期】    980526
【裁判案由】    損害賠償
【裁判全文】
臺灣高等法院臺南分院民事裁定  98年度重訴字第4號
原      告  甲○○
被      告  乙○○
上列當事人間因請求侵權行為損害賠償刑事附帶民事訴訟事件，
經本院刑事庭裁定（民國98年度重附民字第2號）移送前來，本
院裁定如下︰
    主  文
原告之訴及假執行之聲請均駁回。
訴訟費用由原告負擔。
    事實及理由
一、原告起訴主張略以：被告乙○○意圖為自己不法之所有，於
    民國88年起以「梅高欣」名義與同為長榮大學同學之原告交
    往，並持配偶欄為空白之身分證予原告查看，致原告誤信其
    為單身而與其交往，雙方並已達論及婚嫁之程度。又被告自
    民國（以下同）89年起至95年底，在台南縣歸仁鄉原告住處
    等處陸續佯稱需購買機票出國進修為由向原告詐騙款項；並
    於96年初與梅高文至台南縣歸仁鄉原告住處，與原告家長商
    討雙方訂婚及結婚事宜，雙方並約定96年l月20日在台南縣
    歸仁鄉舉辦婚禮，惟屆期被告並未出席結婚典禮，經原告嗣
    後查證始知被告早已結婚生子，且二度改名，原告始知受騙
    ，案經台灣台南地方法院檢察署檢察官對被告提起詐欺罪之
    公訴，並經台灣台南地方法院為有罪判決，原告提起上訴後
    ，現經鈞院以98年度上易字第14號審理中，爰於刑事訴訟程
    序中提起附帶民事訴訟，並依民法第184條侵權行為之規定
    ，請求被告賠償下列損害：(一)為籌備結婚事宜之支出款項新
    台幣（以下同）810,292元。(二)原告因受被告誘騙而懷孕，
    因謊言拆穿，深受打擊，因而流產，並產生憂鬱症，支出醫
    療費用及因此減少勞動能力及增加生活上需要之支出共600,
    000元。(三)被告騙婚致原告名節及身心受創，受有精神上之
    痛苦，請求精神慰撫金700萬元。爰聲明：(一)被告應給付原
    告8,410,292元，及自起訴狀繕本送達翌日起至清償日止，
    按週年利率5％計算之利息。(二)陳明願供擔保，請准宣告假
    執行。
二、被告答辯略以：被告所犯為詐欺取財罪，其為刑法上財產犯
    罪態樣，非但須有不法所有之意圖，且更須使人將本人或第
    三人之「物」交付為構成要件。是原告因誤信被告未婚而交
    往並論及婚嫁致籌備結婚事宜、懷孕流產、情感受挫部分，
    均與使人將本人或第三人之「物」交付要件不符，自難認係
    因被告犯詐欺取財罪所生之損害。又刑事案件中認定被告所
    犯三次連續詐欺取財罪，所稱財物合計為290,000元 (計算
    式240,000+50,000＝290,000)，業經被告清償在案。準此，
    原告已無任何損害賠償得附帶請求，從而，原告附帶民事訴
    訟程序中請求籌備結婚事宜支出費用、減少勞動能力及增加
    生活上需要之支出費用、精神慰撫金等項，縱經刑事庭移送
    於民事庭，參照最高法院60年台上字第633號判例、89年台
    抗字第667號裁定意旨，仍應認此部分之起訴不合法，應予
    裁定駁回之。
三、按因犯罪而受損害之人，於刑事訴訟程序得附帶提起民事訴
    訟，對於被告及依民法負賠償責任之人，請求回復其損害，
    刑事訴訟法第487條第1項固定有明文。惟所謂因犯罪而受損
    害之人於刑事訴訟程序附帶提起民事訴訟，對於被告及依民
    法負賠償責任之人請求回復其損害，其所請求回復之損害，
    以被告被訴犯罪事實所生之損害為限，否則縱令得依其他事
    由提起民事訴訟，亦不得於刑事訴訟程序附帶為此請求（最
    高法院70年台抗字第510號裁定意旨參照）。復按刑事庭移
    送民事庭之附帶民事訴訟，僅移送後之訴訟程序，應適用民
    事訴訟法，至移送前之訴訟行為是否合法，仍應依刑事訴訟
    法決定之。故移送民事庭之附帶民事訴訟，縱其於移送前提
    起時，不備刑事訴訟法之合法要件，但其移送後之訴訟程序
    ，既應適用民事訴訟法，即屬該法第249條第1項第6款所謂
    之起訴不備其他要件，自應依此規定，以裁定駁回之（最高
    法院89年度台抗字第196號裁定可參）。
四、經查，被告被訴詐欺之刑事事件，其犯罪事實為被告以欠缺
    機票費用為由向原告詐欺取財20萬元及4萬元，又以將原告
    之訂婚鑽戒送給其母鑑定為由向原告詐取該價值5萬元之鑽
    戒一枚，三次共詐得29萬元，惟被告於刑事偵查中已全數清
    償，為兩造所不爭，並經本院調取該刑事案卷查明屬實。原
    告雖主張其因籌備結婚事宜之費用、減少勞動及增加生活上
    需要之支出、精神慰撫金等損害共8,410,292元，為原偵查
    起訴意旨所含括云云，然查檢察官起訴被告之犯罪事實為被
    告三次詐欺取財分別為20萬元、4萬元及鑽戒一枚，所犯法
    條為刑法第339條第1項，刑事判決認定之犯罪事實及所犯法
    條亦同，有起訴書及判決正本在卷可稽，原告上開主張尚屬
    乏據。是以原告主張因被告騙婚致其受有損害部分，既非被
    告被訴犯罪事實（三次詐欺取財共29萬元）所生之損害，原
    告自不得於刑事訴訟程序附帶而為請求。本院刑事庭雖裁定
    移送前來，然因原告之起訴不備起訴要件而不合法，且不能
    補正，揆諸前揭說明，應依民事訴訟法第249條第1項第6款
    裁定駁回原告之訴。其假執行之聲請因之失所附麗，亦應駁
    回。
五、據上論結，原告之訴為不合法，依民事訴訟法第249條第1項
    第6款、第95條、第78條，裁定如主文。
中    華    民    國    98    年    5     月    26    日
                  民事第一庭    審判長法  官  林金村
                                      法  官  張世展
                                      法  官  蘇清恭
上為正本係照原本作成。
如對本裁定抗告，須於本裁定送達後10日內向本院提出抗告狀（
須附繕本），並應繳納抗告費新台幣1千元。
中    華    民    國    98    年    5     月    26    日
                                      書記官  陳昆陽


司法院資訊處製作；財團法人民間司法改革基金會備份。
